臺灣板橋地方法院民事裁定　　　　　100年度消債更字第235號
聲　請　人　潘美玲
上列當事人因消費者債務清理事件聲請更生，本院裁定如下：
    主    文
債務人潘美玲自中華民國一百年十二月十四日下午五時起開始更
生程序。
命司法事務官進行本件更生程序。
    理    由
一、按債務人不能清償債務或有不能清償之虞，且無擔保或無優
    先權之債務總額未逾新臺幣（下同）一千二百萬元者，於法
    院裁定開始清算程序或宣告破產前，得向法院聲請更生。法
    院開始更生程序之裁定，應載明其年、月、日、時，並即時
    發生效力，消費者債務清理條例第3 條、第42條第1 項、第
    45 條 第1 項定有明文。次按依消費者債務清理條例第3 條
    規定債務人不能清償或有不能清償之虞，即得聲請更生，並
    未以履行金融機關之協商條件有困難為要件，況債務人是否
    同意協商條件，乃債務人之自由，且此時債務人聲請更生仍
    有其利益，即進入更生後，債務人縱依金融機構所提之每月
    清償金額提更生方案，依據該條例第53條第2 項第3 款之規
    定，債務人於6 年或8 年後即可債務消滅，毋庸清償至12年
    6 月，應讓債務人有早日解脫債務之機會，立法意旨甚明（
    臺灣高等法院暨所屬法院97年法律座談會民事類提案第46號
    民國97年11 月12 日決議參照）。
二、本件聲請意旨略以：聲請人目前債務總金額為1,301, 851元
    ，於消費者債務清理條例施行前即95年5 月間曾依「中華民
    國銀行公會會員辦理消費金融案件無擔保債務協商機制」，
    與最大債權金融機構中國信託商業銀行股份有限公司達成分
    期還款協議，同意自95年6 月起，分80期，利率12.88 ％，
    每月償還22,567元，惟還款條件內容為最大債權銀行片面決
    定，全然不理會聲請人一再陳告每月所得扣除每月生活固定
    開銷，實不足支付協商月付金之事實，聲請人為免於催討並
    表示還款誠意，迫於無奈下成立協商，然按月清償4 期後仍
    因長期負擔過重、經濟窘困無力繼續清償而毀諾，係有不可
    歸責於己致履行協商顯有重大困難之事由，爰聲請更生等語
    。
三、經查，聲請人主張之上開事實，業據其提出財產及收入狀況
    說明書、債權人清冊、財團法人金融聯合徵信中心當事人綜
    合信用報告及債權人清冊、戶籍謄本、聲請人95年度至99年
    度綜合所得稅各類所得資料清單和財政部臺灣省北區國稅局
    財產歸屬資料清單、受撫養義務人98至99年度綜合所得稅各
    類所得資料清單和財政部臺灣省北區國稅局財產歸屬資料清
    單、勞工保險被保險人投保資料表（明細）、協議書、無擔
    保債務還款計畫、存款存摺封面及其內頁、房屋租賃契約書
    、各項收據影本、個別協商一致性方案協議書等附卷為證（
    見本院卷第9 頁至第128 頁、第149 至第156 頁）。本院審
    酌聲請人現任職於湘樺企業股份有限公司，依其所提財產及
    收入狀況說明書、勞工保險被保險人投保資料表（明細）、
    99年度國稅局所得清單和財產清冊影本之記載（見本院卷第
    9 頁、第44至45頁、第46至52頁），聲請人聲請前兩年內每
    月平均收入約為32,498元，扣除每月基本生活所需及子女撫
    養費，依新北市政府公告100 年度下半年（100 年7 月1 日
    至100 年1 2 月31日）新北市低收入戶最低生活費每人每月
    11,832元及99年度財政部稅賦署公佈之扶養免稅數額每人每
    年82,000（平均每人每月6833元）計算，又聲請人自100 年
    8 月起即被強制執行遭扣薪三分之一，業據其提出臺灣板橋
    地方法院100 年8 月12日板院輔100 司執菊字第75959 號執
    行命令、臺灣板橋地方法院100 年8 月15日板院輔100 司執
    字字第76184 號執行命令影本附卷為憑（見本院卷第114 頁
    至第115 頁），是足認聲請人之收入扣除必要生活支出及扶
    養費用後僅餘3,000 元【計算式：每月平均收入（32,498÷
    3 ×2 ）元- 低收入戶最低生活費11,832元×1 人- 扶養費
    （6,833 ÷2 ）×2 人＝3,000 元】，顯不足清償銀行所提
    任何協商條件方案，堪認聲請人確有消費者債務清理條例第
    3 條所規定「債務人不能清償債務或有不能清償之虞」之情
    形。此外，本件復查無消費者債務清理條例第6 條第3 項、
    第8 條或第46條各款所定駁回更生聲請之事由存在，則債務
    人聲請更生，應屬有據，爰裁定如主文。
四、至於聲請人於更生程序開始後，應另提出足以為債權人會議
    可決或經法院認為公允之更生方案以供採擇，俾免更生程序
    進行至依消費者債務清理條例第61條規定應行清算之程度，
    附此敘明。
中    華    民    國  100     年    12    月    14    日
                  民事第二庭    法  官  吳振富
上為正本係照原本作成
本件不得抗告
本裁定已於100年12月14日17時公告。
中    華    民    國  100     年    12    月    14    日
                                 書記官  吳語杰